【裁判字號】    97,簡上,1046
【裁判日期】    980320
【裁判案由】    詐欺
【裁判全文】
臺灣板橋地方法院刑事判決            97年度簡上字第1046號
公  訴  人  臺灣板橋地方法院檢察署檢察官
上訴人  即
被      告  丙○○
                      之1號
上列被告因詐欺案件，不服本院97年度簡字第5309號中華民國97
年7月31日第一審判決（聲請簡易判決處刑案號：97年度偵字第
13190 號）而提起上訴，本院管轄第二審之合議庭依通常程序自
為第一審判決如下：
    主  文
原判決撤銷。
丙○○無罪。
    理  由
一、聲請簡易判決處刑意旨略以：被告丙○○應能預見提供個人
    金融機構帳戶與他人使用，將幫助犯罪集團或不法分子實施
    詐欺或其他財產犯罪，竟仍基於幫助詐欺之不確定故意，於
    民國97年4 月上旬某日，在不詳地點，將其所申設之陽信商
    業銀行新和簡易分行、帳號00000000000 號之存摺、提款卡
    及密碼交付真實姓名年籍不詳之成年人，以供詐騙集團成員
    使用。嗣該詐騙集團成員於97年46日15時38分許，撥打電話
    予乙○○，詐稱其為東森購物員工，因乙○○在東森購物辦
    理退款為由，需至自動櫃員機查詢帳戶餘額並變更設定，致
    使乙○○陷於錯誤，於同日16時36分許，前往臺北縣三重市
    ○○街郵局依據詐騙集團成員指示操作，將新臺幣（下同）
    20,213元匯款至被告丙○○上開帳戶，嗣乙○○發覺有異，
    報警處理始知上情。因認被告丙○○所為係犯刑法第30條第
    1 項、第339 條第1 項之幫助詐欺取財罪。
二、按犯罪事實應依證據認定之，無證據不得認定犯罪事實；又
    不能證明被告犯罪者，即應諭知無罪之判決，刑事訴訟法第
    154 條第2 項、第301 條第1 項分別定有明文。又刑事訴訟
    上證明之資料，無論為直接或間接證據，均須達於通常一般
    之人均不致有所懷疑，而得確信其為真實之程度，始得據為
    有罪之認定，若其關於被告是否犯罪之證明未能達此程度，
    而有合理懷疑之存在，致使無從形成有罪之確信，根據「罪
    證有疑，利於被告」之證據法則，即不得遽為不利被告之認
    定，亦有最高法院76年台上字第4986號判例可稽。其以情況
    證據（即間接證據）斷罪時，尤須基於該證據在直接關係上
    所可證明之他項情況事實，本乎推理作用足以確證被告有罪
    ，方為合法，不得徒憑主觀上之推想，將一般經驗有利被告
    之其他合理情況逕予排除，此觀諸最高法院32年上字第67號
    判例意旨亦彰彰甚明。
三、訊據被告丙○○堅決否認有何幫助詐欺取財之犯行，並辯稱
    ：我沒有將我上開陽信銀行帳戶的存摺、提款卡交給別人，
    這個帳戶平日是交給我當時的先生甲○○作為家計使用，我
    是接到警察通知我說我的帳戶被詐騙集團使用之後，才問甲○○這件事，他當時跟我說他是放在機車的座墊下方被人偷
    走了，所以我才跟警察這麼說，後來甲○○因為賣帳戶的事
    情被法院判刑，我請甲○○出來作證，他才說我上開帳戶的
    存摺、提款卡不是遺失，而是他拿去給別人的，這件事我事
    先並不知道，我並沒有幫助詐欺等語。
四、經查，被告上開辯解核與證人甲○○於本院審理中證稱：我
    是被告的前夫，於97年11月24日跟被告離婚，離婚後才分開
    住；我之前有一件販賣帳戶的案子被法院判刑，那件案子我
    總共交出兩個帳戶，一個是我的，一個是被告的，我跟被告
    說她的帳戶是我遺失的，我說我回鄉下時，放在機車椅墊下
    遺失的；其實我是應徵工作被騙的，因為怕被老婆罵，所以
    一開始並沒有跟她說我被騙交出存摺這件事。我本身大概有
    五、六個帳戶，但能用的只剩我一個和我老婆一個，因為其
    他的帳戶我沒有去換晶片卡。當時對方跟我說要我提供兩個
    帳戶，一個是要匯款給我，另外一個是要匯款給其他人，我
    應徵的是做賭博的行業，所以對方說不能用他們的戶頭，要
    我提供帳戶給他們。前開被告陽信銀行的帳戶本來就是我們
    夫妻共同存錢使用的，所以原本就在我那邊保管。我前案被
    判刑的部分，在我被警方傳喚時，被告就知道了，當時我跟
    被告講說她陽信銀行的帳戶存摺是跟我的一起遺失的。後來
    本案被告被通知去做筆錄時，我也是跟她說存摺是遺失的。
    我是到今天來開庭時，才跟被告說我是應徵工作被騙，存摺
    等是我交給別人的等語相符（見本院卷第100-101 頁），並
    有本院97年度簡上字第903 號判決（被告甲○○）一份在卷
    可考（見本院卷第92-94 頁），自堪認屬實。再者，本件被
    告丙○○有正常工作、收入穩定，且與金融機構往來向屬正
    常等情，亦有名片、員工請假表、綜合所得稅申報書、日盛
    國際商業銀行一般客戶歷史交易表、中華郵政股份有限公司
    客戶歷史交易清單、永豐商業銀行存摺存款歷史往來明細查
    詢一覽表、玉山商業銀行存戶交易明細表等件在卷可按，是
    被告辯稱其本人確無將前開帳戶之存摺、提款卡交付他人之
    行為，亦無如此做的必要及動機等語，洵屬有據。
五、據上所陳，本件並無證據足資證明被告有幫助詐欺犯行，此
    外，本院復查無其他積極證據足資認定被告有何公訴人所指
    犯行，揆諸前開說明，自應為被告無罪之諭知。被告提起上
    訴否認犯罪，為有理由；原審疏未詳查，遽認被告係犯幫助
    詐欺取財罪，並予論罪科刑，尚有未洽，自應由本院將原判
    決撤銷，改判如主文第2 項所示無罪之判決。又本件被告既
    應為無罪之判決，而有刑事訴訟法第455 條之1 第4 項但書
    之情形，爰依同法第452 條規定，改依通常程序自為第一審
    判決；又本件既為被告無罪之判決，檢察官以裁判上一罪為
    由請求併案審理部分（臺灣板橋地方法院檢察署97年度偵字
    第19785 號）即屬無據，本院自無從併予審理，應退由檢察
    官另行偵處，均併此敘明。
據上論斷，應依刑事訴訟法第455 條之1 第1 項、第3 項、第45
2 條、第369 條第1 項前段、第364 條、第301 條第1 項，判決
如主文。
本件經檢察官陳彥章到庭執行職務。
中    華    民    國    98    年    3     月    20    日
                  刑事第八庭審判長法  官  崔玲琦
                                  法  官  俞秀美
                                  法  官  許映鈞
以上正本證明與原本無異
如不服本判決應於送達後10日內向本院提出上訴狀（檢察官得上
訴）
                                  書記官  范煥堂
中    華    民    國    98    年    3     月    20    日


司法院資訊處製作；財團法人民間司法改革基金會備份。
